【裁判字號】    91,簡,870
【裁判日期】    920530
【裁判案由】    臺灣地區與大陸地區人民關係條例
【裁判全文】
臺北高等行政法院判決                              九十一年度簡字第八七０號
    原      告  甲○○
    被      告  內政部
    代  表  人  余政憲部長）.
右當事人間因臺灣地區與大陸地區人民關係條例事件，原告不服行政院中華民國九十
一年九月四日院臺訴字第０九一００八八０八五號訴願決定，提起行政訴訟。本院判
決如左：
    主      文
原告之訴駁回。
訴訟費用由原告負擔。
    事      實
一、事實概要：原告未依規定向內政部警政署入出境管理局（以下簡稱境管局）申請
    許可，即擅自於九十年五月四日出境後進入大陸地區，違反行為時臺灣地區與大
    陸地區人民關係條例第九條第一項規定，被告於九十一年七月十二日以台內警字
    第０九一００七九九四四號處分書處原告罰鍰新台幣（下同）二萬元。原告不服
    ，提起訴願，亦遭決定駁回，遂向本院提起行政訴訟。
二、兩造聲明：
  (一)原告聲明：請求判決撤銷原處分。
  (二)被告聲明：
    1.駁回原告之訴。
    2.訴訟費用由原告負擔。
三、兩造主張：
  (一)原告起訴意旨略謂：
    1.原告因工作關係，往返兩岸三地多年，故辦理港澳同胞回鄉證，以方便進出大
      陸地區，政府尚無法令限制境外國人不管任何理由，未經核准一律不得進入大
      陸地區，被告未查明原告於何時及持何理由、證件前往大陸地區，即予重罰，
      顯有違誤。
    2.原告於九十一年七月發現護照過期，請妻代辦延期手續，惟因其對原告之行蹤
      並未查證清楚，境管局僅憑口頭詢問、現場填表及傳真作為憑證，開立罰鍰處
      分書，並言明未繳罰款前，拒絕辦理護照延期手續，迫使原告無法返家，顯有
      違反人權之虞。
  (二)被告答辯意旨略謂：
    1.按「臺灣地區人民進入大陸地區，應向主管機關申請許可。」、「違反第九條
      第一項規定者，處新臺幣二萬元以上十萬元以下罰鍰。」，分別為臺灣地區與
      大陸地區人民關係條例第九條第一項、第九十一條所明定。
    2.本件原告於九十年五月四日出境後進入大陸地區，經查原告進入大陸地區並未
      向境管局申請許可，依兩岸關係條例第九十一條及國人未經許可前往大陸地區
      罰鍰裁處標準，處以最低額二萬元罰鍰，並無違法。
    3.次按依原告出入境查詢資料，原告之最後出境日期為九十年五月四日至澳門，
      且依原告九十一年七月五日之傳真說明亦自謂現在在上海，被告據以裁罰，並
      非推理臆斷。至於護照換發延期問題，乃外交部之權責，非內政部或境管局。
    4.又查原告申請入境返台案，境管局已於九十一年十月十六日，核發入境證及副
      本，並依原告之選擇，郵寄送達，入境效期至九十二年四月十五日止，在該證
      有效期限內，原告皆可持該證返台，並無迫使其受困海外無法返家，違反人權
      之情形。
    理      由
一、按台灣地區人民進入大陸地區，應向主管機關申請許可，台灣地區與大陸地區人
    民關係條例第九條第一項定有明文。如有違反該條項規定者，依同條例第九十一
    條規定，處新台幣二萬元以上十萬元以下罰鍰。
二、本件原告未依規定向主管機關即被告申請許可，即擅自於九十年五月四日出境後
    進入大陸地區，嗣因護照逾期，無有效證照入境，始由其配偶王孫台英於九十一
    年七月三日向境管局申請入境等情，有中華民國臺灣地區前往大陸出入境申請書
    及交寄大宗掛號函件存根等影本附於原處分卷可稽，並為原告所不爭，自堪認為
    實在。是被告以原告未依規定申准即進入大陸地區而予以處分，即非無據。原告
    雖稱其係以港澳同胞回鄉證進出大陸地區等語。惟查境管局本有臺灣地區人民進
    入大陸地區申請程序之便民措施，非謂人民無須申請許可即可自由來往於兩岸，
    亦不因此使事先申准制變更為事後報備制，此觀其書類格式仍係「申請」書即明
    ，原告誤解並無法令管制，所稱以港澳同胞回鄉證進出大陸地區一節縱然屬實，
    亦無解於其違章之成立。且參以卷附出入境查詢資料，原告最後出境日期為九十
    年五月四日自高雄出境至澳門，故其有未依規定申准即進入大陸地區之情形，堪
    以確定，從而被告據以處罰，即非無憑。又原告所言他案情形，因是否准許進入
    大陸地區案件之審查係採個案審查，至其他案例是否合法，與本件無關，亦非本
    案所應予審酌，併此敘明。從而被告所為處分，揆諸首揭條文規定，並無違誤，
    訴願決定予以維持，亦無不合，原告之訴難認有理由，自應予以駁回。另本件依
    卷內資料，事證已臻明確，爰不經言詞辯論為之，併此陳明。
據上論結，本件原告之訴為無理由，爰依行政訴訟法第二百三十六條、第一百九十五
條第一項後段、第九十八條第三項前段，判決如主文。
中      華      民      國    九十二    年      五      月     三十     日
                            臺 北 高 等 行 政 法 院  第 四 庭
                                                     法    官  林育如
右為正本係照原本作成。
本件以訴訟事件所涉及之法律見解具有原則性者為限，始得於本判決送達後二十日內
向本院提出上訴狀並表明上訴理由，如已於本判決宣示後送達前提起上訴者，應於判
決送達後二十日內補具上訴理由（均按他造人數附繕本），且經最高行政法院許可後
方得上訴。
中      華      民      國    九十二    年      六      月      三      日
                                                     書 記 官  林如冰


司法院資訊處製作；財團法人民間司法改革基金會備份。
